臺灣士林地方法院民事裁定
110年度抗字第283號
抗  告  人  陳泰宏  
代  理  人  蔡孟潔  
相  對  人  合迪股份有限公司

法定代理人  陳鳳龍  


上列當事人間本票裁定事件，抗告人對於中華民國110年8月7日
本院110年度司票字第6922號裁定提起抗告，本院裁定如下：
    主  文
抗告駁回。
抗告費用新臺幣壹仟元由抗告人負擔。
    理  由
一、按執票人向本票發票人行使追索權時，得聲請法院裁定後強
    制執行。在票據上簽名者，依票上所載文義負責。2人以上
    共同簽名時，應連帶負責。票據法第123條、第5條分別定有
    明文。次按本票執票人依上開法條之規定，聲請法院裁定許
    可對發票人強制執行，係屬非訟事件程序，法院僅就形式上
    審查得否准許強制執行，此項裁定並無確定實體上法律關係
    存否之效力，如發票人就票據債務之存否有爭執時，應由發
    票人提起確認之訴，以資解決（最高法院56年台抗字第714
    號、57年台抗字第76號裁定意旨參照）；又本票執票人依票
    據法第123條規定向本票發票人行使追索權，聲請法院裁定
    准予強制執行，係屬非訟事件，對於此項聲請所為裁定，僅
    依非訟事件程序，就本票形式上之要件是否具備予以審查為
    已足。再免除作成拒絕證書之本票，執票人聲請裁定准予強
    制執行時，毋庸提出已為付款提示之證據。票據債務人如主
    張本票未經執票人提示，依票據法第124 條準用同法第95條
    但書之規定，應由其負舉證之責，且此亦屬執票人得否行使
    追索權之實體問題，仍應由票據債務人另訴解決（最高法院
    84年度台抗字第22號、93年度台抗字第83號裁定意旨參照）
    。末按抗告，除本編別有規定外，準用第三編第一章之規定
    ，又第二審法院認為上訴為無理由者，應為駁回之判決，民
    事訴訟法第495條之1第1項、第449條第1項分別定有明文 ；
    該等規定，依非訟事件法第46條規定，於非訟事件之抗告準
    用之。
二、本件相對人在原審主張：伊執有抗告人與第三人張偉銘為共
    同發票人，如原裁定所示之發票日為民國109年11月25日、
    到期日為110年5月30日、票載金額為新臺幣（下同）125萬
    元，並免除作成拒絕證書之本票乙紙（下稱系爭本票），詎
    經伊屆期為付款之提示後，尚有本金117萬8,178元未獲清償
    ，爰依法聲請裁定許可強制執行等語。
三、抗告意旨略以：伊僅向相對人借貸金錢，並未簽發系爭本票
    ，相對人持系爭本票向法院請求付款，似屬虛偽、不實之票
    據，是相對人依據非訟事件法第194條聲請本票裁定，原裁
    定於法即有未合，又縱認系爭本票由抗告人所簽發，因相對
    人未向抗告人提示系爭本票，依法不得聲請強制執行，原裁
    定就此未加審酌，即准予強制執行，程序上有瑕疵，於法未
    洽，爰對原裁定不服，依法提起抗告，請求廢棄原裁定等語
    。
四、經查，相對人業依票據法第123條規定，在原審提出與所述
    相符之系爭本票為證，又系爭本票其上載有免除作成拒絕證
    書之旨，且經相對人陳明業經提示付款，是相對人執系爭本
    票向發票人即抗告人行使追索權，而向本院聲請裁定准許強
    制執行，合於票據法第123條規定，自應准許。抗告意旨雖
    指摘相對人未提示系爭本票，惟抗告人並未舉證證明相對人
    未提示系爭本票之情事，且此本票經提示與否之爭議，與系
    爭本票是否偽造、變造，俱屬執票人即相對人得否行使追索
    權之實體法律關係問題，揆之前揭規定與裁判意旨，應由票
    據債務人即抗告人另訴解決，尚非本件非訟事件程序所應審
    究。從而，抗告人提起本件抗告，為無理由，應予駁回。
五、末按在票據上簽名者，依票上所載文義負責。2人以上共同
    簽名時，應連帶負責。票據法第5條定有明文。又債權人以
    各連帶債務人為共同被告提起給付之訴，以被告1人提出非
    基於其個人關係之抗辯，而經法院認為有理由者為限，始得
    適用民事訴訟法第56條第1項規定，是連帶債務人中之1人提
    出上訴，於行為當時就形式觀之，係基於個人關係之抗辯，
    或經法院認為無理由者，即無民事訴訟法第56條第1款規定
    之適用，亦即該上訴之效力不及於未上訴之連帶債務人（最
    高法院52年度台上字第1930號、93年度台上字第62號判決參
    照）。此於非訟事件抗告程序，依非訟事件法第46條準用之
    。本件抗告人之抗告為無理由，已如前述，則其提起抗告之
    行為效力即不及於共同發票人張偉銘，爰不列為視同抗告人
    ，附此敘明。
六、據上論結，本件抗告為無理由，爰裁定如主文。
中　　華　　民　　國　　110 　年　　12　　月　　23　　日
                  民事第一庭  法  官  劉瓊雯
以上正本係照原本作成。
本件裁定不得再抗告。
中　　華　　民　　國　　110 　年　　12　　月　　23　　日
                              書記官  劉淑慧